【裁判字號】    89,訴,1395
【裁判日期】    891222
【裁判案由】    盜匪
【裁判全文】
臺灣高雄地方法院刑事判決                          八十九年度訴字第一三九五號
    公  訴  人  臺灣高雄地方法院檢察署檢察官
    被      告  丙○○
    指定辯護人 甲○
右列被告因懲治盜匪條例案件，經檢察官提起公訴（八十九年度偵字第一二九一二號
），甲○判決如左：
    主    文
丙○○意圖為自己不法之所有，以恐嚇使人將本人之物交付，未遂，處有期徒刑伍月
。折疊式尖鋸壹把沒收。
    事    實
一、丙○○因患有精神分裂病症，對外界之知覺理會及判斷作用，已有減損達精神耗
    弱程度，於民國八十九年六月十一日凌晨三時四十分許，至高雄市○○區○○街
    六一七號大贏家遊藝場，因不甘把玩機台輸新台幣（下同）三千五百元，竟意圖
    為自己不法之所有，持其所有之折疊式尖鋸壹把，指向該遊藝場之會計小姐乙○
    ○胸前，恐嚇乙○○交付三千元，致使乙○○心生畏懼而不敢抗拒（尚未達到不
    能抗拒之程度），嗣乙○○以店內現無現金為由，請丙○○等一下，請人送錢來
    ，並趁機報警逮捕，致丙○○未得逞，並當場扣得丙○○所有犯案工具折疊式尖
    鋸具一支。
二、案經高雄市政府警察局刑警大隊報請臺灣高雄地方法院檢察署檢察官偵查起訴。
    理    由
一、訊據被告丙○○固不否認於右揭時地，至上開大贏家遊藝場仁店內，以折疊式尖
    鋸指向會計小姐乙○○，恐嚇交付三千元之事實，惟堅詞否認有強盜、殺人之犯
    行，並辯稱：伊係懷疑電動玩具之機台有問題，而將折疊式之尖鋸子拿出來，指
    向乙○○恐嚇要將三千元還給伊，且案發當時可能伊之精神病發作，伊並沒有以
    折疊式之尖鋸抵住乙○○之胸前等語。經查：右揭事實，業據被害人乙○○於偵
    查及甲○調查時結證稱：被告見四下無人，就拿出一把尖鋸放在我的胸前二十公
    分處，說他（指被告）輸了三千元，要我還給他，當時我很害怕，我告訴他店裡
    沒有現金，要別人送錢過來，之後我要求他把尖鋸交給我、、、、、、、、他就
    主動交給我等語。則依被害人所述，被害人當時要求被告將折疊式尖鋸交給伊，
    被告亦聽其所言將尖鋸交給被害人保管等情以觀，足徵本件被害人僅係心生畏懼
    不予抗拒，而尚未達不可抗拒之程度，是被告於甲○審理時所辯僅係恐嚇取財而
    非強盜情節，應可採信。次查，被告於甲○訊問時供稱：伊應該是病發了（指精
    神分裂病）才會這樣做等語；另參以證人廖文杰（被告胞弟）於甲○八十九年九
    月五日審理時供稱：我哥哥犯本案的時間是在醫院住院中，他從醫院請假外出，
    在要回醫院的時候去打電動玩具才會犯下本案等情。且經甲○函請高雄市立凱旋
    醫院（下稱凱旋醫院），鑑定被告於所犯本案之當日精神狀態是否已達心神喪失
    或精神耗弱，而凱旋醫院於八十九年九月十三日以八十九高市凱醫字第３９７４
    號函回覆甲○，鑑定結果認「案發當時之精神狀態達精神耗弱之程度」，此有凱
    旋醫院精神鑑定書一份附卷可參。則依上開情節及鑑定報告觀之，被告若非精神
    病發至精神耗弱之程度，斷無可能將扣案之恐嚇用尖鋸交與乙○○，並於現場等
    待乙○○叫人將錢送來給伊，以迄被警察逮捕之可能，是甲○認被告當時係處於
    精神耗弱狀態下所為，應可認定。故被告辯稱係恐嚇取財而非強盜取財乙節，應
    可採信。綜上所陳，本件罪證明確，被告犯行洵堪認定，應依法論科。
二、按懲治盜匪條例第五條第二項、第一項第一款之強盜未遂罪嫌，必以致使被害人
    不能抗拒為要件；又恐嚇行為不以將來之惡害通知為限，即以強暴脅迫為手段，
    而被害人未達於不能抗拒程度者，亦屬之，並有最高法院八十年八月六日八十年
    度第四次刑事庭會議決議可參。是行為人對被害人當場施強暴脅迫，究係構成恐
    嚇取財或強盜罪，當視行為人所施之不法腕力，是否達於被害人不能抗拒之程度
    而定，如被害人交付財物與否，尚有斟酌之餘地者，即應成立恐嚇取財罪。經查
    ，被告固曾持尖鋸脅迫被害人要求交付三千元，惟被告未將尖鋸抵住被害人之胸
    部（尚距離有二十公分），亦未出手毆打被害人，業據被害人自承在卷，況被告
    向被害人索取財物時曾將扣案尖鋸交與被害人，靜待被害人打電話請人送錢至現
    場，依社會一般通念，被害人應仍有掙脫之空間，當不致毫無反抗之能力，顯僅
    係心生畏懼致不予以抗拒而已，是本件客觀上應屬被害人不予抗拒，尚未達不可
    抗拒之程度，故核被告所為，係犯刑法第三百四十六條第三項、第一項恐嚇取財
    未遂罪。公訴人認被告所為，係犯懲治盜匪條例第五條第二條第二項、第一項第
    一款之罪，似有誤會，然起訴事實與甲○所審理之基本社會事實，要屬同一，甲
    ○自得予以審理，並變更起訴法條，附此敘明。又被告已著手於恐嚇取財行為之
    實施，惟未取得財物，為未遂犯，依刑法第二十六條前段之規定減輕其刑；另被
    告於著手恐嚇取財犯行時，係處於精神耗弱之狀態，依刑法第十九條第二項之規
    定減輕其刑，並依法遞減之。茲審酌被告之品行、犯罪後之態度及犯後等一切情
    狀，酌情量處如主文所示之刑，以示懲儆。扣案之折疊式尖鋸壹把為被告所有，
    且為供犯罪所用之物，業據被告供明在卷，爰依刑法第三十八條第一項第二款規
    定，宣告沒收。
據上論斷，應依刑事訴訟法第二百九十九條第一項前段、第三百條、刑法第三百四十
六條第三項、第一項、第二十六條前段、第十九條第二項、第三十八條第一項第二款
，判決如主文。
本案經檢察官劉宗慶到庭執行職務。
中      華      民      國      八十九    年    十二    月    二十二    日
                                  臺灣高雄地方法院刑事第  庭
                                      法  官  沈建興
右正本證明與原本無異。
如不服本判決，應於判決送達後十日內，向甲○提出上訴狀。
                                      書記官  蔡琬玲
中    華    民    國    八十九    年      十二    月        二十二    日


司法院資訊處製作；財團法人民間司法改革基金會備份。
